臺灣桃園地方法院刑事判決　　　　　　　 94年度訴字第311號
　　公　訴　人　臺灣桃園地方法院檢察署檢察官
　　被　　　告　甲○○○　○○.
　　　　　　　　　　　　男　2.
　　指定辯護人　本院公設辯護人乙○○
上列被告因毒品危害防制條例等案件，經檢察官提起公訴（93年
度偵字第17092 號），本院判決如下：
    主  文
甲○○○　○○○　○○○　○○○○（鄭國榮）共同運輸第三
級毒品，處有期徒刑伍年陸月，並應於刑之執行完畢或赦免後，
驅逐出境。扣案第三級毒品愷他命共參拾陸包（合計驗餘淨重壹
仟捌佰零陸點參伍公克，純度百分之捌拾玖點貳）、塑膠殘渣袋
參拾陸只，均沒收銷燬之；黑色皮鞋壹雙、黑色外套壹件，均沒
收之。
    事  實
一、甲○○○　○○○　○○○　○○○○（以下均以中文姓名
    鄭國榮表示）為馬來西亞籍之外國人，因欲脫離馬來西亞當
    地「百龍虎」幫派組織，該幫派中真實姓名、年籍均不詳之
    成年男子「葉哥」即要求鄭國榮代為攜帶毒品來台即可如願
    脫離。鄭國榮在仍有意思決定自由之情況下，並明知海洛因
    、愷他命（Ketamine，又稱Ｋ他命）分係毒品危害防制條例
    第2 條第2 項第1 、3 款所列之第一、三級毒品，並經中華
    民國行政院公告為甲類第4 款之管制進出口物品，不得運輸
    ，亦不得私運進口，竟與「葉哥」共同基於私運管制物品進
    口之犯意聯絡，由「葉哥」指派同有犯意聯絡之不詳成年手
    下2 人，於93年10月29日中午12時許，在馬來西亞吉隆坡機
    場內，將藏置有第三級毒品愷他命之黑色皮鞋1 雙、黑色外
    套1 件，及前往台灣之機票1 張、現金馬幣1000元交予鄭國
    榮，並約定事成之後另給付馬幣5000元之報酬，惟鄭國榮因
    出於錯誤，誤認「葉哥」所要求運輸者為第一級毒品海洛因
    。鄭國榮先於該機場內將黑色皮鞋換上，並該外套放置於隨
    身行李袋中，隨即搭乘同日下午2 時30分之馬來西亞航空公
    司編號ＭＨ０９４班機，嗣於同日下午7 時40分許抵達桃園
    中正國際機場，而將上開管制進出口之第三級毒品愷他命私
    運入境，鄭國榮復於中正國際機場之廁所內將該黑色外套穿
    上。嗣因鄭國榮未經申報即通過行李檢查櫃臺後，發現其所
    通行之路線似乎有誤，轉而向其旁關員查詢，而為內政部警
    政署航空警察局安全檢查隊警員會同財政部臺北關稅局人員
    當場查獲，並於其所穿黑色外套夾層內扣得以塑膠袋夾藏之
    第三級毒品愷他命共28包，及於所穿黑色皮包鞋底內扣得以
    塑膠袋夾藏之第三級毒品愷他命共8 包（合計共36包，共驗
    餘淨重1806.35 公克，純度百分之89.2，含殘餘愷他命、供
    包裝所用之塑膠袋36只），及供夾藏運輸毒品之黑色皮鞋1
    雙、黑色外套1 件。嗣鄭國榮主動配合警方前往投宿「葉哥
    」事先指定之台北市長虹飯店，欲緝捕在台接應之該集團成
    員（人數不詳），然未能如願。
二、案經內政部警政署航空警察局移送臺灣桃園地方法院檢察署
    檢察官偵辦。
    理  由
一、認定被告犯行所憑之證據及理由：
（一）訊據被告鄭國榮對於右揭時、地運輸第三級毒品愷他命入
      境台灣之事實，迭於警詢、檢察官偵訊及本院審理中坦承
      不諱，復有旅客入出境記錄查詢報表、臺北關稅局扣押貨
      物運輸工具收據、
      片7 張、監視錄影機翻拍之照片6 張在卷可稽。並有供夾
      藏運輸毒品之黑色皮鞋1 雙、黑色外套1 件扣案可佐。再
      扣案之粉末經送內政部警政署刑事警察局鑑驗結果，均含
      第三級毒品愷他命成分（合計共36包，共驗餘淨重1806.3
      5 公克，純度百分之89.2）一節，有該局94年1 月25日刑
      鑑字第0930226622號鑑定書1 份在卷可參。是被告確有以
      夾藏方式攜帶第三級毒品愷他命進入臺灣之犯行，堪以認
      定。
（二）至於被告雖另陳稱：伊運輸毒品來台之動機係因「葉哥」
      威脅將對其母親不利云云。然查：被告對於所辯遭「葉哥
      」等人脅迫乙節，並未提出任何證據方法以供本院調查，
      其是否確遭脅迫而毫無自由意識已堪置疑。況且，被告自
      吉隆坡機場搭乘馬來西亞航空公司編號ＭＨ０９４班機抵
      達桃園中正國際機場，迄辦理通關、查驗行李止，有無數
      次之機會向馬來西亞、台灣等地警員、各機場關員、飛機
      上之空服員求救，惟其不此之圖，依然執意冒險通關，堪
      認被告對於運輸毒品來台一節仍有相當之決定能力。再加
      以被告自稱運輸毒品來台成功之代價約馬幣5000元，「葉
      哥」並答應其可如願脫離「百龍虎」之幫派組織，益見其
      有共同運輸毒品之高度誘因。綜上足見被告所稱受「葉哥
      」脅迫乙情縱然屬實，該「脅迫」之強度亦顯然未達全然
      控制被告意思自主之程度，意即被告係基於一己脫離幫派
      之利益考量，而涉險運毒，其所為已該當運輸第三級毒品
      愷他命之犯行無訛。
（三）另查，被告雖自陳伊原以為「葉哥」所託帶者為「白粉」
      （即海洛因），惟按刑法上，行為人主觀所認識之內容，
      與客觀所存在之事實不一致時，稱為構成要件之錯誤。是
      本件被告主觀上認其所運送、走私者為第一級毒品海洛因
      ，而不知客觀上實際為第三級毒品愷他命，亦即對於構成
      要件之客觀要素，發生錯誤，為屬「構成要件錯誤」，基
      於「所犯輕於所知，從其所犯」之法理。本件被告應從其
      所犯之運輸第三級毒品罪論處。本件事證明確，被告犯行
      堪予認定，應依法論科。
二、論罪科刑部分：
（一）按愷他命係毒品危害防制條例第2 條第2 項第3 款規定之
      第三級毒品，且係行政院依懲治走私條例公告之「管制物
      品項目及其數額」甲項第四款所列之管制進出口物品。被
      告雖主觀上誤認係運輸第一級毒品海洛因來台，惟客觀上
      係自馬來西亞私運愷他命入境臺灣，基於上開「所犯輕於
      所知，從其所犯」之法理，因認被告係犯毒品危害防制條
      例第4 條第3 項之運輸第三級毒品罪及懲治走私條例第2
      條第1 項之私運管制物品進口罪。被告一運輸毒品行為同
      時觸犯前開二罪，為想像競合犯，依刑法第55條前段規定
      ，從一重論以毒品危害防制條例第4 條第3 項之運輸第三
      級毒品愷他命罪。而被告持有第三級毒品之低度行為，為
      運輸之高度行為所吸收，不另論罪。
（二）被告與「葉哥」、二名手下，以及在台接應之所屬運毒集
      團成年成員間（該集團詳細人數無法確認），均將其他人
      之行為視為自己之行為，而分擔各犯行，共同參與犯罪行
      為之遂行，均為共同正犯。
（三）爰審酌被告運輸進入臺灣之毒品愷他命多達36包，重量達
      1806.35 公克（驗餘淨重），純度更達百分之89.2，數量
      甚鉅，如流入市面，將加速毒品氾濫，對我國人民身體健
      康及社會治安危害甚大，兼衡之被告自始至終坦承犯行，
      犯後態度良好，且係基於欲脫離黑社會幫派勢力之動機，
      因認公訴人具體求處有期徒刑7 年之刑度，稍嫌過重等情
      ，量處如主文所示之刑，以資懲儆。
（四）再被告為馬來西亞籍之外國人，運毒來台受本件有期徒刑
      以上刑之宣告，已不適合居留國境，併依刑法第95條之規
      定，諭知被告應於刑之執行完畢或赦免後，予以驅逐出境
      。
四、沒收部分：
（一）扣案之第三級毒品愷他命合計共36包，共驗餘淨重1806.3
      5 公克，純度百分之89.2，為本案查獲之毒品；又扣案毒
      品外包裝之塑膠袋36只（未記載於扣押物保管清單內），
      係供被告犯運輸第三級毒品罪所用之物，然因與毒品愷他
      命難以完全析離，均應依毒品危害防制條例第18條第1 項
      前段沒收銷燬之。
（二）另扣案之黑色皮鞋1 雙、黑色外套1 件，係共犯「葉哥」
      等人所有供夾藏運輸毒品所用之物，業據被告陳述在卷，
      應依毒品危害防制條例第19條第1 項規定宣告沒收之，且
      因該皮鞋、外套已扣案，並無全部或一部不能沒收之情形
      ，自無庸另行諭知如全部或一部不能沒收時，追徵其價額
      。
（三）而本件犯罪所得即「葉哥」同意事成後交付被告之馬幣50
      00元，因被告尚未實際獲取利益，自無庸對之宣告沒收。
（四）再者，毒品危害防制條例第19條第1 項所稱「供犯罪所用
      或因犯罪所得之財物，均沒收之」，必於犯同條例第4 條
      至第9 條、第12條、第13條或第14條第1 項、第2 項之罪
      有直接關係為限，被告往返馬來西亞、台灣之間所使用機
      票、食宿費用，顯係被告必要之交通、食宿支出，非供運
      輸毒品之用，亦非運輸毒品所得之對價，難認與運輸毒品
      有直接關係，不在毒品危害防制條例第19條第1 項所規定
      宣告沒收之列，附此敘明。
據上論斷，應依刑事訴訟法第299 條第1 項前段，毒品危害防制
條例第4 條第3 項、第18條第1 項前段、第19條第1 項，懲治走
私條例第2 條第1 項、第11條，刑法第11條前段、第28條、第55
條、第95條，判決如主文。
本案經檢察官張尹敏到庭執行職務。
中　　華　　民　　國　　94　　年　　4 　　月　　25　　日
                        臺灣桃園地方法院刑事第六庭
                            審判長法  官  林　孟　宜
                                  法  官　蔡　寶　樺
                                  法  官　陳　永　來
上正本證明與原本無異。
如不服本判決，應於判決送達後10日內向本院提出上訴狀（應附
繕本），上訴於台灣高等法院。
                                  書記官　劉　霜　潔
中　　華　　民　　國　　94　　年　　4 　　月　　28  　日
附論罪科刑依據之法條：
毒品危害防治條例第4 條
製造、運輸、販賣第一級毒品者，處死刑或無期徒刑；處無期徒
刑者，得併科新臺幣一千萬元以下罰金。
製造、運輸、販賣第二級毒品者，處無期徒刑或七年以上有期徒
刑，得併科新臺幣七百萬元以下罰金。
製造、運輸、販賣第三級毒品者，處五年以上有期徒刑，得併科
新臺幣五百萬元以下罰金。
製造、運輸、販賣專供製造或施用毒品之器具者，處一年以上七
年以下有期徒刑，得併科新臺幣一百萬元以下罰金。
前四項之未遂犯罰之。
懲治走私條例第2 條
私運管制物品進口、出口逾公告數額者，處七年以下有期徒刑，
得併科新台幣二十萬元以下罰金。
以犯前項之罪為常業者，處三年以上十年以下有期徒刑，得併科
新台幣三十萬元以下罰金。第一項之未遂犯罰之。
第一項所稱管制物品及其數額，由行政院公告之。
